臺灣高等法院刑事判決　　　　　　　　　　　　　九十一年度上訴字第二五六五號
　　上　訴　人　臺灣板橋地方法院檢察署檢察官
　　被　　　告　甲○○
右上訴人因被告殺人未遂等案件，不服臺灣板橋地方法院九十一年度訴字第六四二號
，中華民國九十一年七月十日第一審判決（起訴案號：臺灣板橋地方法院檢察署九十
年度偵字第六四三九號、第一七三二三號），提起上訴，本院判決如左：
    主  文
原判決關於公然侮辱及恐嚇部分均撤銷。
甲○○連續公然侮辱人，處拘役伍拾日，如易科罰金以參佰元折算壹日；又以加害生
命之事恐嚇他人，致生危害於安全，累犯，處有期徒刑陸月，如易科罰金，以參佰元
折算壹日。
其餘上訴駁回。
    事  實
一、甲○○有傷害前科，並於民國八十三年間因違反麻醉藥品管理條例案件，經臺灣
    板橋地方法院判處有期徒刑三年十月確定，於八十五年三月二十六日假釋，所餘
    刑期縮短後於八十七年七月二十日屆滿，未經撤銷假釋。甲○○與乙○○為鄰居
    ，相處不睦，甲○○竟基於概括之犯意，自八十九年十月間某日起至九十年十月
    十六日止，連續多次在臺北縣五股鄉○○路○段四六六號乙○○經營水果店前或
    同路三段六六之一號住處後巷等馬路及巷道之公共場所，以「幹你娘」、「狗桐
    」、「龜兒子」、「幹你娘ＧＹ啦！」等語，公然侮辱乙○○。甲○○另因不滿
    乙○○向警方報案，另行基於恐嚇之犯意，於九十年七月二十三日晚間九時五十
    七分許，在上開水果店前，持木棍以「七月三十日大家要注意啦！我要拿刀要來
    殺啦！... 」等加害生命之事，恐嚇乙○○，致乙○○心生畏懼，足生危害於安
    全。
二、案經乙○○訴由內政部警政署刑事警察局移送臺灣板橋地方法院檢察署檢察官偵
    查起訴。
    理  由
一、公然侮辱及恐嚇部分
（一）前揭事實，業據業據被告甲○○於原審及本院審理時自白不諱，核與告訴人乙
      ○○指訴之情節相符，而被告多次向告訴人公然侮辱及施以恐嚇之犯行，均經
      告訴人在其住宅前後設置之監視錄影設備予以錄影及錄音，該等錄影帶所錄得
      之畫面及聲音等內容復經原審法院勘驗屬實，有錄影帶及勘驗筆錄、及告訴人
      乙○○提出之錄音帶譯文可稽。本案罪證明確，被告之前開犯行均堪予認定。
（二）核被告所為，係犯刑法第三百零九條第一項之公然侮辱罪及第三百零五條之恐
      嚇罪。其先後多次公然侮辱之行為，時間緊接，手段雷同，又均係觸犯犯罪構
      成要件相同之罪名，顯係基於概括犯意為之，應依連續犯之規定論以一罪，並
      加重其刑。被告八十三年間因違反麻醉藥品管理條例案件，經臺灣板橋地方法
      院判處有期徒刑三年十月確定，於八十五年三月二十六日假釋，所餘刑期縮短
      後於八十七年七月二十日屆滿，未經撤銷假釋，有台灣高等法院檢察署刑案紀
      錄簡覆表在卷可稽，其於五年內再犯有期徒刑以上之恐嚇罪罪，為累犯，應依
      法加重其刑。至於其所犯刑法第三百零九條第一項之公然侮辱罪部分，該罪之
      法定刑僅為拘役或三百元以下罰金，與累犯係再犯有期徒刑以上之罪之規定不
      合，自不構成累犯。被告所犯上開二罪，犯意各別，犯罪構成要件亦不相符，
      應分論併罰。
（三）原審對被告所犯公然侮辱及恐嚇二罪部分予以論科，固非無見。惟查：(1)被告
      所犯公然侮辱罪部分並不成立累犯，已如前述，原審疏未注意及此，仍就此部
      分依累犯規定加重其刑，自屬違法。(2)被告前開恐嚇犯行之犯罪時間係九十年
      七月二十三日晚間九時五十七分許，有錄影帶紀錄之時間可按，並經起訴書載
      明，原判決僅泛稱被告之犯罪時間係當日晚間，並未依據卷內證據資料詳細認
      定犯罪時間，亦有未洽。檢察官依據告訴人之請求，以原判決量刑過輕為由提
      起上訴，按原判決就被告所犯上開二罪分別量處拘役五十日及有期徒刑六月，
      經核並無量刑過輕之情形，檢察官此部分之上訴並無理由，然原判決既有可議
      ，自屬無法維持，應由本院將原判決關於公然侮辱及恐嚇部分撤銷，另為適法
      之諭知。爰審酌被告僅因細故，動輒對告訴人公然侮辱，時間長達一年，並以
      加害生命之事恐嚇告訴人，對告訴人之居住安寧、心理狀態造成威脅甚鉅，及
      犯罪後坦承犯行，態度尚可等一切情狀，分別量處如主文第二項所示之刑，並
      均諭知易科罰金之折算標準。
二、殺人未遂部分
（一）公訴意旨另以：被告於九十年三月二十六日十九時四十分許，在乙○○住處門
      口，以基於殺人故意而持預藏之銼刀（已磨利開鋒）一支，朝乙○○胸部刺殺
      ，幸經乙○○發現躲避並與乙○○之子陳忠建合力將其共同制服壓倒在地而未
      造成傷亡，嗣後由乙○○之妻林彩鳳報警當場逮捕並扣得銼刀一支等情，因認
      被告另涉有刑法第二百七十一條第二項之殺人未遂罪嫌。
（二）按犯罪事實應依證據認定之，無證據不得推定其犯罪事實，刑事訴訟法第一百
      五十四條定有明文；又認定犯罪事實所憑之證據，雖不以直接證據為限，間接
      證據亦包括在內，然而無論直接或間接證據，其為訴訟上之證明，須於通常一
      般之人均不致有所懷疑，而得確信其為真實之程度者，始得據為有罪之認定，
      倘其證明尚未達到此一程度，而有合理之懷疑存在時，事實審法院在心證上無
      從為有罪之確信，自應為無罪之判決（參見最高法院七十六年度台上字第四九
      八六號判例意旨）。
（三）訊據被告堅決否認有殺人未遂之犯行，辯稱其當天在家喝酒，並雕刻木偶，因
      其女兒外出購物未回，其放下木偶，隨手攜帶銼刀外出，當時有辱罵告訴人及
      其女兒，惟在巷內即遭告訴人父子自後門衝出壓倒在地，並未持銼刀刺殺告訴
      人等語。
（四）按殺人未遂罪之成立，以有戕害他人生命之故意，著手於刺殺之實行而未發生
      死亡之結果為要件（最高法院四十七年台上字第一三六四號判例）。又預備殺
      人罪，亦以基於殺人之犯罪故意，而著手於殺人之預備行為，始屬成立。查：
      (1)告訴人乙○○雖指稱被告有持銼刀對其刺殺，遭其捉住被告手腕等語，然被
      告則堅決否認有以銼刀刺殺告訴人之犯行，又案發時證人即告訴人之子陳忠達
      係聽到告訴人呼救前往，到現場僅看見告訴人與被告在扭打，當時被告右手持
      刀，告訴人雙手抓著被告右手，陳忠達見狀即與告訴人共同將被告壓制在地等
      情，業據陳忠達於警訊中供述明確（偵字第六四三九號卷、第十四頁反面），
      證人即告訴人之妻林彩鳳則供稱：係聽見告訴人及其子呼救，叫其趕快報案，
      其即跑到對面派出所報案等語（同上卷第十二頁反面），由此可見陳忠達及林
      彩鳳均未曾目睹被告是否曾持銼刀刺殺告訴人；另案發時之錄影帶僅錄得被告
      在巷內走動、及辱罵告訴人之情形，並未錄得被告如何刺殺告訴人及如核與告
      訴人發生扭打之經過情形，亦經原審法院勘驗屬實（原審卷第二十五頁）；另
      證人即警員周志偉之證言亦僅係其據報到達現場後看見被告遭告訴人及其子壓
      倒在地之情形（原審卷第六十一頁）；綜上所述，告訴人關於被告持刺刀對其
      刺殺部分之指訴，並查無任何補強證據足以證明確與事實相符，故被告與告訴
      人發生扭打時右手雖然持有銼刀，然被告是否確有持銼刀刺殺告訴人之行為，
      仍非全無可疑。(2)扣案之銼刀一支，連柄部全長約二十公分，開鋒部分僅約三
      公分，其餘均為握柄，僅為通常雕刻所用，有卷附之照片及經原審法院勘驗屬
      實（偵字第六四三九號卷第六十一頁、原審卷第三十七頁），客觀上並非以腕
      力擊刺，即可致人於死之兇器。且告訴人陳稱被告當時雖有說髒話，但並未表
      示要讓其死等語句（原審卷第三十七頁），再參諸被告與被害人係多年之鄰居
      ，雖相處不睦，被告對告訴人迭有辱罵、騷擾等行為，然相互間並無深仇大恨
      ，被告除以言語辱罵乙○○外，亦未曾有何肢體之挑釁行為，即使案發時被告
      持有銼刀並對告訴人有攻擊行為，然衡情尚難認被告有殺害被害人之犯罪故意
      。況若被告有意殺害被害人，當可按照被害人之生活作息，選擇被害人單獨在
      家之時，以更便利使用並足以有效致人於死之工具，實現犯行。是綜合上開客
      觀情狀，本案顯然無法證明被告有殺人之犯罪故意，自亦不能證明被告有殺人
      未遂或預備殺人之犯行。況且告訴人並未受有任何傷害，即使可認被告有基於
      傷害犯意欲以銼刀攻擊告訴人之行為，惟刑法第二百七十七條之傷害罪亦無處
      罰未遂犯之規定，故此部份自屬不能證明被告犯罪。應為無罪之諭知。
（五）原審因而就被告被訴殺人部分諭知無罪之判決，經核於法洵無違誤。檢察官提
      起上訴，以被告具有殺人之不確定故意，所為足該構成殺人預備罪云云，任意
      指摘原判決不當，為無理由，應予駁回。
據上論斷，應依刑事訴訟法第三百六十九條第一項前段、第三百六十八條、第三百六
十四條、第二百九十九條第一項前段、刑法第三百零五條、第三百零九條第一項、第
五十六條、第四十七條、第四十一條第一項前段、罰金罰鍰提高標準條例第一條前段
、第二條，判決如主文。
本案經檢察官劉家芳到庭執行職務。
中      華      民      國    九十一    年      十      月      八      日
                              臺灣高等法院刑事第二十三庭
                                  審判長法  官 黃  瑞  華
                                        法  官 雷  雯  華
                                        法  官 宋      祺
右正本證明與原本無異。
殺人未遂部分如不服本判決應於收受送達後十日內向本院提出上訴書狀，其未述上訴
之理由者並得於提起上訴後十日內向本院補提理由書（均須按他造當事人之人數附繕
本）。
公然侮辱、恐嚇部分，不得上訴。
                                        書記官 蔡  慧  娟
中      華      民      國    九十一    年      十      月      九      日
附錄：本案論罪科刑法條全文
刑法第三百零五條
以加害生命、身體、自由、名譽、財產之事恐嚇他人，致生危害於安全者，處二年以
下有期徒刑、拘役或三百元以下罰金。
刑法第三百零九條第一項
公然侮辱人者，處拘役或三百元以下罰金。
